【裁判字號】    99,聲,1180
【裁判日期】    990528
【裁判案由】    聲請具保停止羈押
【裁判全文】
臺灣臺北地方法院刑事裁定              99年度聲字第1180號
聲  請  人
即  被  告  甲○○
選任辯護人  陳佳瑤律師
            林盛煌律師
            蔡惠子律師
上列聲請人即被告因違反毒品危害防制條例案件，聲請具保停止
羈押，本院裁定如下：
    主  文
聲請駁回。
    理  由
一、本件聲請人即被告甲○○因違反毒品危害防制條例案件，經
    本院認為罪嫌重大，所涉犯販賣第二級毒品罪為最輕本刑7
    年以上有期徒刑之罪名，且有事實足認有逃亡之虞及勾串共
    犯或證人之虞，並有羈押之必要，依刑事訴訟法第101 條第
    1 項第3 款之規定，於民國99年4 月14日起執行羈押並禁止
    接見通信在案。
二、聲請意旨略以：本案於刑罰權確定以前即以被告涉犯重罪為
    理由限制被告之人身自由，與刑事訴訟法上無罪推定原則有
    所齟齬，且被告僅因借款給嫌疑人林修安即遭羈押，與法定
    羈押原因不合，又從98年12月18日凌晨林修安至被告住所告
    知被告本案事發，至98年12月18日上午11時警方到被告住所
    調查本案時，被告始終在家，並主動偕同警方澄清案情，從
    未有任何逃亡舉動，況且被告之子年僅2 歲，母親罹患運動
    神經元疾病（漸凍人），四肢萎縮無力、吞嚥困難，生活需
    有人24小時長期照護，足見被告並無任何逃亡之虞；檢警偵
    辦本案已有數月之久，又於98年12月17日搜索涉案人住所、
    工廠，相關事證均已反覆查證完畢，且經檢察官偵結起訴，
    即使證人林修安、譚振宇在逃，惟因被告與上開證人應屬敵
    性證人關係，被告應無與證人林修安、譚振宇串證之可能。
    綜上，被告並無羈押之原因及必要性，爰聲請准予被告具保
    停止羈押等語。
三、按被告經法官訊問後，認為所犯為死刑、無期徒刑或最輕本
    刑為5 年以上有期徒刑之罪，犯罪嫌疑重大，且非予羈押，
    顯難進行追訴、審判或執行者，得羈押之。刑事訴訟法第10
    1 條之1 第1 項第3 款定有明文。次按被告或辯護人得隨時
    具保聲請停止羈押，此觀刑事訴訟法第110 條第1 項自明。
    而法院究應否准許被告所為具保停止羈押之聲請，首應審酌
    被告之聲請是否符合刑事訴訟法第114 條不得駁回其聲請之
    情形，即所犯最重本刑為3 年以下有期徒刑、拘役、或專科
    罰金之罪者；懷胎5 月以上或生產後2 月未滿者；現罹疾病
    ，非保外治療顯難痊癒者。次則應考量羈押被告之原因是否
    繼續存在，故法院應就當初依刑事訴訟法第101 條之1 第1
    項第2 款規定對被告執行羈押之原因是否存在為之論斷。此
    外，參酌刑事訴訟法第101 條之2 「被告經法官訊問後，雖
    有第101 條第1 項或第101 條之1 第1 項各款所定情形之一
    而無羈押之必要者，得逕命具保、責付或限制住居」規定之
    精神，法院於被告聲請停止羈押時，亦應就有無繼續羈押被
    告之必要性詳為斟酌。茲分別審酌如下：
  (一)本案被告所犯毒品危害防制條例第4 條第2 項之製造第二級
    毒品罪，非屬法定最重本刑3 年以下有期徒刑之罪，又無懷
    胎之可能，且經查被告目前並無罹患疾病非予以交保不能治
    療之情形，尚無刑事訴訟法第114 條不得駁回具保聲請之事
    由。
  (二)又被告固否認犯罪，惟經查被告所涉製造第二級毒品之犯行
    ，有檢察官起訴書「證據清單」欄所提出之各項證據可資證
    明，足堪認被告確涉及製造第二級毒品罪且嫌疑重大，故其
    應受羈押之原因迄今仍未消滅。再審酌被告所犯係法定最輕
    本刑7年以上有期徒刑之重罪，且依起訴書記載，被告係與
    林修安共同提供原料並指揮其他共犯製造第二級毒品甲基安
    非他命，就上開犯行係居於主導支配之地位，且本案員警在
    甲基安非他命工廠扣得高達89餘公斤之甲基安非他命，原料
    四級毒品麻黃素、假麻黃素540餘公斤、感冒藥錠37萬餘顆
    ，亦足見被告所涉及製造毒品之犯罪情節非輕，以被告所涉
    罪名及情節，倘准許被告停止羈押交保在外，恐難確保其於
    後續刑事訴訟中均配合到案接受審理、訊問。再被告於偵查
    中所供情節與共同被告李偉聖、楊師瑋均有甚大出入，且本
    院尚未對上開共同被告行證人調查程序，是顯應以拘束被告
    人身自由及限制其通訊自由之措施，以防止其有接觸共同被
    告之機會，再本案仍有涉案之林修安、譚振宇在逃，而衡以
    被告與林修安有深厚交情，林修安於逃亡前尚前往被告住所
    通風報信等情，亦為被告自承甚明，如准予被告交保在外，
    亦難避免被告與在逃之其他嫌疑人聯繫，顯見被告確有勾串
    共犯及證人之虞甚明。
  (三)又按法院對被告執行之羈押，其本質上係屬為保全被告使訴
    訟程序得以順利進行，或為保全證據、保全對被告刑罰之執
    行之目的，所實施之剝奪人身自由之強制處分，是對被告有
    無繼續羈押之必要，當由法院以上述羈押之目的依職權為之
    目的性裁量。而本院考量為達成上開保全刑事訴訟程序進行
    即避免被告逃亡、串供之目的，均難以羈押以外其他對被告
    之自由權利侵害較輕微之強制處分措施替代，又經權衡羈押
    措施對於被告權利侵害之程度，與為達成保全被告、保全證
    據、確保刑事訴訟程序等落實國家刑罰權之公益後，認對被
    告採此拘束人身自由措施仍屬相當而必要之手段，而仍有繼
    續羈押被告之必要。
  (四)至聲請意旨稱本件並無羈押被告之原因等語，容有誤會，另
    其所舉被告家庭環境等其他事由，均無影響繼續羈押被告之
    必要性，併予敘明。
四、綜上，本案被告聲請具保停止羈押，本院認當初以刑事訴訟
    法第101 條之1 第1 項第2 款規定對被告實施羈押之原因仍
    屬存在，且不能因具保而使之消滅，而有繼續羈押被告之必
    要，故被告向本院提出具保聲請，即難准許，應予駁回。
五、據上論斷，應依刑事訴訟法第121條第1項裁定如主文。
中    華    民    國    99    年    5     月    28    日
                  刑事第十八庭  審判長法  官  游士珺
                                      法  官  彭慶文
                                      法  官  陳思帆
以上正本證明與原本無異。
如不服本裁定，應於收受送達後5 日內向本院提出抗告狀。
中    華    民    國    99    年    5     月    28    日
                                      書記官  林素霜

司法院資訊處製作；財團法人民間司法改革基金會備份。
